【裁判字號】    92,易,146
【裁判日期】    920430
【裁判案由】    傷害等
【裁判全文】
臺灣高雄地方法院刑事判決                          九十二年度易字第一四六號
    公  訴  人  臺灣高雄地方法院檢察署檢察官
    被      告  甲○○
    被      告  乙○○
右列被告等因傷害等案件，經檢察官提起公訴（九十一年度偵字第二三一一五號、二
四○二九號），本院判決如左：
    主  文
甲○○傷害人之身體，處有期徒刑參月，如易科罰金，以參佰元折算壹日。
乙○○傷害人之身體，處有期徒刑伍月，如易科罰金，以參佰元折算壹日；又意圖為
自己不法之所有，侵占離本人所持有之物，處罰金壹仟元，如易服勞役以參佰元折算
壹日。
    事  實
一、甲○○與乙○○於民國九十一年九月六日凌晨四時五十分許，在高雄縣鳳山市○
    ○○路五甲廟內廣場右側，因細故發生口角後，甲○○竟基於傷害之故意，出其
    不意，自騎乘之肢障專用機車腳踏板上取出菜刀一把朝乙○○之臉部左側劃一刀
    ，致乙○○受有左臉部一五Ⅹ三Ⅹ二公分、左耳二‧五Ⅹ０‧五、一‧五Ⅹ０‧
    五公分之撕裂傷，乙○○受傷後，一時氣憤，亦基於傷害之故意，持其所有之機
    車枴杖鎖朝甲○○頭部揮打，甲○○乃以手抵擋，手中菜刀因之遭擊落，乙○○
    見狀遂又拾起菜刀往甲○○之左手揮砍數刀，致甲○○亦因此受有左手前臂伸肌
    健多處斷裂、頭皮多處撕裂傷共十二公分、頭部外傷等傷害。甲○○受傷後，旋
    經旁人呼叫救護車將其送醫救治，而其所有之諾基亞牌五一一○型藍色行動電話
    一具則掉落在現場，乙○○欲離去之際，見該地上之行動電話無人取走，明知係
    脫離所有人本人所持有之物，竟另行起意，基於意圖為自己不法之所有，將前揭
    行動電話予以侵占入己。嗣經甲○○報案始查獲上情，並於同年十月十七日上午
    十一時三十分許，在乙○○高雄市前鎮區○○○路一一二巷二七號住處起獲上開
    菜刀一把及行動電話一具。
二、案經甲○○、乙○○訴請高雄縣警察局鳳山分局報請台灣高雄地方法院檢察署檢
    察官偵查起訴。
    理  由
一、訊據被告甲○○、乙○○對有於右揭時地發生爭執，並因之受有上開傷勢等事實
    不諱，惟均矢口否認有何上揭犯行，被告甲○○辯稱：菜刀不是伊所有，沒有持
    菜刀傷害乙○○，是他自己傷到自己的云云；被告乙○○則以是被告甲○○先拿
    菜刀砍我，為自衛才傷他，也沒有要侵占行動電話之意等語置辯。經查，被告乙
    ○○對於侵占離他人所持有行動電話之犯行，迭於警偵訊中坦認不諱，並有為警
    查獲時自被告乙○○機車車箱內取出之上開行動電話一具扣案，及現場照片二幀
    附卷可稽，是被告乙○○於警偵訊中之自白與事實相符，自得採為論罪之依據，
    雖被告乙○○翻異前供，惟苟若被告確無侵占之意，衡情於拾獲後即應報警處理
    ，以祈得以物歸原主，又豈會距事發後月餘，於被告甲○○報案後，員警前去拘
    提時，始自被告乙○○所騎乘之機車置物箱內起獲之理，顯見其有占為己有之意
    甚明，是其空言否認，尚無可採。又本件傷害案件之發生係被告甲○○先持菜刀
    朝被告乙○○左側臉部劃一刀後，被告乙○○一時氣憤，方持機車拐杖鎖揮打被
    告甲○○頭、手部後，再持遭擊落之菜刀朝被告甲○○左手揮砍數刀等節，除據
    被告乙○○供陳在卷外，並經在場目擊證人丙○○於警偵訊及本院審理時證述屬
    實，且互核一致，而被告乙○○及甲○○二人是時各受有左臉部一五Ⅹ三Ⅹ二公
    分、左耳二‧五Ⅹ０‧五、一‧五Ⅹ０‧五公分之撕裂傷，及左手前臂伸肌健多
    處斷裂、頭皮多處撕裂傷共十二公分、頭部外傷等情，亦有惠德醫院及長庚紀念
    醫院出具之診斷證明書各乙紙附卷可稽，雖被告二人仍以前開情詞置辯，惟被告
    甲○○既係患有小兒麻痺症，雙腳行動不便，且案發當時又坐於機車上，如非先
    持菜刀出其不意傷害被告乙○○，又如何能劃傷四肢健全之被告乙○○左側臉部
    ；況參酌被告乙○○受傷之部位係在左側臉部及左耳，且傷勢非輕，經住院治療
    四日始出院，及被告甲○○是時係坐於機車上等節綜合觀之，依理斷無可能係被
    告乙○○自傷所致，被告甲○○辯稱係被告乙○○自傷云云，應非實情。再所謂
    正當防衛係指被告可為必要之阻擋以防衛自己免於受傷，且需防衛行為未超越必
    要之程度，始得阻卻違法，非謂被告可另行出手攻擊致人受傷，本件傷害案件之
    發生固係因被告甲○○先持菜刀劃傷被告乙○○左臉而起，惟被告甲○○既係一
    小兒麻痺患者，行動不便，是苟若被告乙○○係出於自衛，衡情只需離去現場即
    可免於再遭被告甲○○之攻擊，而排除現在不法之侵害，被告乙○○不此之途，
    反持機車拐杖鎖朝被告甲○○揮打，且於被告甲○○所持菜刀掉落地上後，復拾
    起持之往甲○○之左手揮砍數刀，致被告甲○○因此受有多處之傷害，足證被告
    乙○○已逾起防衛之必要程而有傷害之故意約然甚明，是綜上所述，被告二人前
    開所辯，均屬事後卸責之詞，要無足採，此外復有行兇之菜刀一把扣案足憑，本
    件事證明確，被告二人之犯行均堪以認定。
二、核被告甲○○所為，係犯刑法第二百七十七條第一項之普通傷害罪，被告乙○○
    所為則係犯刑法第二百七十七條第一項之普通傷害罪、第三百三十七條之侵占離
    本人所持有之物罪，又被告乙○○所犯上開二罪間，犯意個別、行為互異，應予
    分論併罰。爰審酌被告二人不思妥適解決細故紛爭，動輒採取揮刀互砍之激烈方
    式作為紛爭解決之手段，犯罪後猶飾其犯行，未見悔意，雖彼此有意和解，惟仍
    堅持己見，無法棄盡前嫌，各讓一步，及被告二人所受之傷勢輕重各異等一切情
    狀，分別量處如主文所示之刑，併諭知易科罰金、易服勞役之折算標準，以示微
    儆。至扣案之菜刀一把，固係供被告甲○○、乙○○犯罪所用之物，惟並無積極
    證據證明確屬被告二人所有，及被告乙○○所有，持以傷害被告甲○○所用之機
    車枴杖鎖一把，並未扣案，且經被告乙○○丟棄，業據被告乙○○供陳明確，復
    無證據證明尚屬存在；另經被告乙○○侵占入己之上開行動電話一具係被告甲○
    ○所有之物，亦經被告甲○○陳明在卷，均與刑法第三十八條規定之沒收要件未
    合，爰不併為沒收之諭知，附此敘明。
據上論斷，應依刑事訴訟法第二百九十九條第一項前段，刑法第二百七十七條第一項
、第三百三十七條、第五十一條第十款、第四十一條第一項前段、第四十二條第二項
，罰金罰鍰提高標準條例第一條前段、第二條，判決如主文。
本案經檢察官郭麗娟到庭執行職務。
中      華      民      國     九十二    年      四      月    三十     日
                                   臺灣高雄地方法院刑事第二庭
                                       法    官  柯彩燕
右正本證明與原本無異。
如不服本判決，應於判決送達後十日內，向本院提出上訴狀。
                                書記官    楊真芬
中    華    民    國      九十二      年      五      月      二      日
附錄本判決論罪之法條：
中華民國刑法第二百七十七條第一項
傷害人之身體或健康者，處三年以下有期徒刑、拘役或一千元以下罰金。
刑法第三百三十七條
意圖為自己或第三人不法之所有，而侵占遺失物、漂流物或其他離本人所持有之物者
，處五百元以下罰金。


司法院資訊處製作；財團法人民間司法改革基金會備份。
